【裁判字號】    90,台上,7351
【裁判日期】    901130
【裁判案由】    業務過失致人於死
【裁判全文】
最高法院刑事判決                                九十年度台上字第七三五一號
    上  訴  人  甲○○
    被      告  乙○○
右上訴人因自訴被告業務過失致人於死案件，不服臺灣高等法院高雄分院中華民國八
十八年十月十二日第二審判決（八十八年度上訴字第二五號，自訴案號：臺灣屏東地
方法院八十七年度自字第九八號），提起上訴，本院判決如左：
    主  文
原判決撤銷，發回台灣高等法院高雄分院。
    理  由
本件原判決以自訴意旨略稱：被告乙○○以照顧小孩，賺取褓姆費為生，為從事業務
之人，上訴人即自訴人甲○○為張家甄（下稱張童）之父，張童於民國八十六年十月
二日在高雄長庚醫院出生，自八十六年十一月底起，交由被告照料，約定每月褓姆費
為新台幣一萬八千元，假日由上訴人帶返家中親自照料，休假結束當晚再送至被告處
由被告照顧，八十七年一月二十四日至同年二月一日適逢農曆春節假期，張童由上訴
人帶回家中照料，於同年二月一日早上，張童因患輕微感冒，由上訴人帶往安和醫院
小兒科診治，醫師表示係「上呼吸道感染」，然無大礙，乃開立處方藥囑上訴人按時
餵其服用。因同年二月二日星期一係春節後之第一天工作日，上訴人乃依約定，於二
月一日晚將張童送至被告處，並交代被告張童患有輕微感冒，應按時服用醫師開立之
處方藥，並將藥交予被告。未料，翌日（同年二月二日）中午十二時二十五分許，被
告竟以電話通知上訴人稱張童已死亡，上訴人隨即偕同妻子趕至被告家中，見張童已
呈全身冰冷、嘴唇發紫現象，乃立即駕車將之送往屏東人愛綜合醫院急救，惟醫師告
知張童於送院時業已死亡，急救亦屬罔然，而宣告不治。因認被告涉犯刑法第二百七
十六條第二項之業務過失致人於死罪嫌等語。而經審理結果，認被告被訴之業務過失
致人於死罪嫌，尚屬不能證明，因而維持第一審法院諭知被告無罪之判決，駁回上訴
人在第二審之上訴。
惟查：（一）當事人在審判期日前，或審判期日，聲請調查之證據，如法院未予調查
，又未認其無調查之必要，以裁定駁回，或於理由內予以說明，則其踐行之訴訟程序
，自屬違法。卷查上訴人於警訊中即供稱：「褓姆通知我，我前往看到我女兒（即張
童）鼻子、嘴巴都是牛奶，我就馬上把我女兒送往人愛醫院」（見相驗卷第三頁背面
），嗣原審法院向屏東市人愛綜合醫院函查張童送醫急救時，在其口、鼻部曾否發現
乳白色之溢奶﹖該院以八十八年元月二十六日（８８）人愛醫字第○五九號函覆稱：
「急救當時之醫護記錄中並無記載鼻內有否乳白色之溢奶留存，惟氣管內管建立後，
確曾自氣管內管抽吸出乳白色疑似奶水之液體」（見原審卷第二九頁），上訴人乃據
之主張張童係因溢奶阻塞呼吸道導致窒息死亡，並聲請傳訊證人即人愛綜合醫院負責
為張童急救之醫師鍾全生，究明鍾全生為張童急救時曾否在張童口、鼻部發現乳白色
液體﹖曾否告知上訴人張童係因溢奶阻塞呼吸道導致窒息死亡﹖（見原審卷第四二頁
、第四三頁、第八五頁背面）原審就與認定事實、適用法律有重要關係之上開證據，
未予調查，復未說明無調查必要之理由，即行判決，其踐行之訴訟程序顯非合法。（
二）被告在偵查中供稱：「我做完家事，約十二點我上去看小孩，發現小孩沒有生命
跡象，臉色發白，嘴唇發紫」（見偵查卷第二七頁），如若無誤，被告於八十七年二
月二日約十二時，即已發現張童生命垂危，甚有已失去生命跡象之情形。惟依卷附人
愛綜合醫院函送之張童病歷資料影本所載，張童係於八十七年二月二日十二時四十分
始送至該院急救，當時張童體溫尚有攝氏三十四度（見原審卷第三二頁），則由張童
送醫時之體溫能否判定張童確實之死亡時間﹖若能，被告發現張童臉色發白、嘴唇發
紫時，張童是否已經死亡﹖若尚未死亡，立刻將之送醫，有無可能救回其生命﹖攸關
被告被訴之業務過失致人於死之罪名能否成立，自應詳加查證剖析釐清。又依卷附臺
灣屏東地方法院檢察署驗斷書之記載，張童係於八十七年二月二日十二時三十分許死
亡（見相驗卷第十四頁），此與原判決認定被告於八十七年二月二日十二時許發現張
童有異時張童已經死亡乙節，顯相牴觸，實情如何，亦待查明。以上，或係上訴意旨
所指摘，或為本院得依職權調查之事項，應認原判決有撤銷發回更審之原因。
據上論結，應依刑事訴訟法第三百九十七條、第四百零一條，判決如主文。
中      華      民      國     九十     年     十一     月     三十     日
                              最高法院刑事第一庭
                                  審判長法官  施  文  仁
                                        法官  張  淳  淙
                                        法官  林  永  茂
                                        法官  蕭  仰  歸
                                        法官  張  清  埤
      右正本證明與原本無異
                                              書  記  官
中      華      民      國     九十     年     十二     月      五      日


司法院資訊處製作；財團法人民間司法改革基金會備份。
